臺灣板橋地方法院民事判決　　　　　　 99年度再簡上字第1號
上　訴　人　簡欣怡
被　上訴人　白依潔
訴訟代理人　賴勇廷
上列當事人間再審之訴事件，上訴人對於中華民國99年10月28日
本院板橋簡易庭99年度板再簡字第4號第一審判決提起上訴，經
於中華民國100年6月1日言詞辯論終結，本院判決如下：
    主          文
上訴駁回。
第二審訴訟費用由上訴人負擔。
    事 實 及 理 由
壹、程序部分：上訴人經合法通知，未於言詞辯論期日到場，核
    無民事訴訟法第386條各款所列情形，爰依被上訴人之聲請
    ，由其一造辯論而為判決。
貳、當事人之主張：
一、上訴人方面：上訴人經合法通知，未於言詞辯論期日到場，
    據其前於準備程序到場及所提之準備書狀所為之聲明及陳述
    略以：聲明：(一)原判決廢棄。(二)駁回被上訴人之訴。其陳述
    除與原判決記載相同者，茲引用之外，補稱：
（一）按當事人發見未經斟酌之證物，依民事訴訟法第496條第
      13款提起再審之訴時，其以該證物證明之事實，不以在前
      訴訟程序已經主張者為限，苟為當事人得在前訴訟程序提
      出之以為新攻擊防禦方法之事實，皆得以該證物證之（26
      年度鄂上字第56號判例意旨參照），上訴人前亦因飽受牆
      壁滲漏水之苦，為查明系爭房屋漏水原因，委請工程公司
      進行抓漏工程，發覺牆壁內埋設系爭4層樓建物之公共管
      線有破損現象，並因建物內之公共管線破損，肇致系爭房
      屋漏水。是系爭房屋之滲漏水既非上訴人所管領之水管破
      裂滲漏至被上訴人所有之2樓房屋，自難認上訴人就被上
      訴人所受之損害，應負損害賠償責任。
（二）原判決以被上訴人所辯「當初就已知道是公共管線的問題
      ，但再審被告修好了，當初協調各自修繕，再審被告的部
      分修好了，但再審原告卻沒修繕，造成再審被告的損失」
      等語應為實在，而認上訴人主張系爭房屋發生滲漏水現象
      乃因房屋老舊致公共排水管線破損所致，並非適法之再審
      理由。然被上訴人於98年度板簡字第62號修復漏水事件之
      起訴狀載稱：「被告位於板橋市○○路135巷12弄8號3樓
      之房屋因漏水及浮水失，已影響2樓住戶（原告），原告
      多次修復協調，並於98年4月3日又將漏水及屋內房間裝潢
      完畢，但因被告位於板橋市○○路135巷12弄8號3樓之房
      屋不肯修復，原告多次通知被告並寄存證信函告知，被告
      皆不修復，造成原告之房屋又再次漏水，損失慘重，裝潢
      又再次損壞。」等語，並未提及系爭房屋發生滲漏水現象
      乃因房屋老舊致公共排水管線破損所致；另被上訴人於民
      國（下同）98年6月11日寄發信函載稱：「本人於北縣板
      橋市○○路136巷12弄8-1號2樓之房屋，先前因漏水問題
      ，故已請修漏人員會定，鑑定結果為需各自修復上列地址
      3F（台端之居屋）及2F（本人之居屋）之漏水部份，方能
      解決其漏水問題。」（見上證一），於98年9月3日調解程
      序謂：「我有與我房子的前屋主打過官司，他有幫我修好
      了。但是今年又發生漏水，修理的師傅說是樓上的問題。
      」云云（見上證二），均未提及公共管線的問題；再依被
      上訴人所提出之昇陽地板企業有限公司估價單所示，被上
      訴人所修繕之品名分別為「拆除工程含清運垃圾、木工天
      花板、木作牆面、高壓注射防漏、油漆工程、水電工程」
      （見上證三），其修繕範圍僅及於室內防漏及裝潢，並未
      涉及公共管線之修復問題，可徵被上訴人所辯「當初就已
      知道是公共管線的問題，但再審被告修好了」云云，顯與
      事實有違。
（三）再者，原確定判決（99年度板簡字第62號判決），命上訴
      人修繕坐落門牌號碼臺北縣板橋市○○路135巷12弄8號3
      樓房屋之給水管，使該給水管不再漏水滲入被上訴人之房
      屋內，並應給付被上訴人新臺幣124,400元，無非以上訴
      人為3樓房屋之所有人卻殆盡善良管理人應有之注意維修
      責任，致所管領之水管破裂滲漏至被上訴人所有之2樓房
      屋，造成損害，而為不利上訴人之認定，並未慮及系爭房
      屋發生滲漏水現象乃因屋頂排水共同管線有破損或管路接
      頭老舊鬆脫等漏水點，致水由漏水點處流出，並沿管壁或
      管旁疏鬆處及縫隙滲漏導致房壁漏水（見上證四），系爭
      房屋之滲漏水既非上訴人所管領之水管破裂滲漏至被上訴
      人所有之2樓房屋，自難認上訴人就被上訴人所受之損害
      ，應負損害賠償責任，且縱認上訴人就被上訴人所受之損
      害應負損害賠償責任，亦難令上訴人負完全之責任，而應
      由系爭建物全體住戶共同負擔之，亦難以令上訴人獨自負
      擔系爭房屋公共管線破損之修復費用，上訴人之主張，尚
      難認非適法之再審事由。
（四）證據：除援用第一審所提證據外，補提臺中建國路郵局98
      年5月6日第29號存證信函臺灣板橋地方法院板橋簡易庭98
      年度板簡調字第558號98年9月3日調解程序筆錄、昇揚地
      板企業有限公司估價單、社團法人臺北縣土木技師公會鑑
      定報告書等影本為證據。
二、被上訴人方面：
    聲明及陳述略以：引用原審所為陳述，並聲明請求駁回上訴
    等語。
參、得心證之理由：
一、按「當事人發現未經斟酌之證物或得使用該證物者，得以再
    審之訴對於確定終局判決聲明不服。但以如經斟酌可受較有
    利益之裁判者為限。」，民事訴訟法第496條第1項第13款定
    有明文。又按「民事訴訟法第492條第1項第11款（現行法第
    496條第1項第13款）所謂當事人發見未經斟酌之證物，係指
    前訴訟程序事實審之言詞辯論終結前已存在之證物，因當事
    人不知有此，致未經斟酌，現始知之者而言。若在前訴訟程
    序事實審言詞辯論終結前，尚未存在之證物，本無所謂發見
    ，自不得以之為再審理由。」，亦有最高法院29年度上字第
    1005號判例可參；再按「當事人發見未經斟酌之證物，依民
    事訴訟法第四百九十二條第一項第十一款提起再審之訴時，
    其以該證物證明之事實，不以在前訴訟程序已經主張者為限
    ，苟為當事人得在前訴訟程序提出之以為新攻擊防禦方法之
    事實，皆得以該證物證之。」，此亦有最高法院26年鄂上字
    第56號判例可資參照。另按「最高法院二十九年度上字第一
    ○○五號判例：『民事訴訟法第四百九十二條第一項第十一
    款（現行法第四百九十六條第一項第十三款）所謂當事人發
    見未經斟酌之證物，係指前訴訟程序事實審之言詞辯論終結
    前已存在之證物，因當事人不知有此，致未經斟酌，現始知
    之者而言。若在前訴訟程序事實審言詞辯論終結前，尚未存
    在之證物，本無所謂發見，自不得以之為再審理由。』乃為
    促使當事人在前訴訟程序事實審言詞辯論終結前，將已存在
    並已知悉而得提出之證物全部提出，以防止當事人於判決發
    生既判力後，濫行提起再審之訴，而維持確定裁判之安定性
    ，與憲法並無牴觸。至事實審言詞辯論終結後始存在之證物
    ，雖不得據為再審理由，但該證物所得證明之事實，是否受
    確定判決既判力之拘束，則應依個案情形定之，併予說明。
    」，並有司法院大法官會議釋字第355號解釋可以參照。是
    以，在前訴訟程序言詞辯論終結前，業已存在並已為當事人
    所知悉而得以提出之證據，既為當事人已知悉之證據，自無
    所謂發見新證據可言，乃不符民事訴訟法第496條第1項第13
    款規定之情形，合先敘明。
二、經查，本件被上訴人前於98年7月31日起訴請求本件上訴人
    容忍其進入本件上訴人所有之現在門牌號碼為新北市板橋區
    （原臺北縣板橋市○○○路135巷12弄8號3樓房屋，對其屋
    內廚房、浴室之排水管漏水實施修復，並請求本件上訴人給
    付其新臺幣（下同）40萬元等情，此有本件被上訴人於該案
    所提起訴狀可稽（見本院板橋簡易庭99年度板簡字第62號卷
    第4至6頁，以下簡稱99板簡62號卷），本件被上訴人並於98
    年9月3日提出其前於98年8月6日寄發與本件上訴人之臺中建
    國路郵局第29號存證信函為證據，其上記載：「敬啟者：本
    人於北縣板橋市○○路136巷12弄81號2F之居屋，先前因漏
    水問題，故已請修漏人員鑑定，鑑定結果為需各自修復上列
    地址3F（台瑞之居屋），及2F（本人之居屋）之漏水部份，
    方能解決其漏水問題。本人已於98年4月3日將上列地址本人
    居屋部份修復完成，但本人於98年4月16日發現原已修復漏
    水處再度產生滲水，當下即以口述方式通知台瑞，但至今未
    見台瑞派工修復台瑞之居屋滲水部份，故本人要求台瑞在收
    到本信函後一個月內派工修復，若因台瑞未處理而造成本人
    之損失，本人得依法向台瑞提出損害賠償告訴。」等語（見
    99板簡62號卷第23至24頁，註：上引「台瑞」字樣應為台端
    之誤，仍從原文照錄）；另本件被上訴人並向臺北縣板橋市
    調解委員會申請調解，經臺北縣板橋市調解委員會排定98年
    7月23日上午9時調解，但本件上訴人並未到場，此有本件被
    上訴人於前訴訟所提出之臺北縣板橋市調解委員會98年7月2
    3日98年民調字第972號調解不成立證明書可參（見99板簡62
    號卷第25頁）。本件被上訴人所提該案訴訟事件於進行中，
    本件上訴人經合法通知均未到庭亦未提出書狀陳述意見，經
    本院板橋簡易庭於99年2月9日為第一審判決，嗣並判決確定
    ，此經本院調取原確定判決事件卷宗即本院板橋簡易庭99年
    度板簡字第62號民事事件卷宗核閱屬實。
三、本件上訴人又主張其為查明前揭房屋漏水原因，委請工程公
    司進行抓漏，發覺建築物牆壁內埋設之公共管線有破損現象
    ，並因而致該房屋漏水，嗣經由其他住戶提供臺北縣板橋市
    調解委員會97年民調字第1101號房屋漏水事件聲請書，始知
    本件系爭房屋發生滲漏水現象乃因房屋老舊致公共排水管線
    破損所致等語；而被上訴人則以當初再審原告就已知道是公
    共管線的問題，當初有協調各自修繕，被上訴人的部份已經
    修好，但上訴人卻沒有修繕，造成被上訴人損失，而且於99
    年10月7日上午10時之執行筆錄內容，有提及上訴人已經答
    應要賠被上訴人各等語資為抗辯。經查，上訴人於原審提出
    之由訴外人謝宗淵、陳春瑛等2人於97年9月26日以本件被上
    訴人白依潔、本件上訴人簡欣怡及訴外人林長華（住址為同
    巷弄8-3號，應即為4樓房屋）為對造人，向臺北縣板橋市調
    解委員會聲請調解時所填具之聲請書影本記載：「因聲請人
    出售房屋住址台北縣板橋市○○路135巷12弄8-1號於對造人
    白依潔，但因本棟公共排水管線漏水，造成此房屋裝璜，經
    土城調解委員會協後，雙方合意於民國97年9月30日前修復
    ，但因白依潔蓄意脫延，造成聲請人無法如期修復，固聲請
    調解，並請本棟其它住戶出面協調修復公共管線事宜。」等
    語，經臺北縣板橋市調解委員會定97年10月9日上午9時進行
    調解，該調解聲請書繕本則連同調解通知送達於雙方即該調
    解事件之聲請人謝宗淵、陳春瑛及對造人白依潔、簡欣怡、
    林長華等人，此有臺北縣板橋市調解委員會97年09月26日97
    年民調字第1101號通知及聲請調解書影本各1件附於原審卷
    內可參（見原審卷第8、9頁），可見本件上訴人所舉上述訴
    外人謝宗淵於97年9月26日向臺北縣板橋市調解委員會聲請
    調解時所據理由等情事業已因臺北縣板橋市調解委員會送達
    謝宗淵之聲請書繕本而使本件上訴人得以知悉謝宗淵所主張
    之理由，可見此一上訴人所舉作為提起再審之訴之證據乃在
    前確定判決言詞辯論終結前即已存在且為上訴人所知悉之證
    據，自非上訴人於前確定判決後始發見之新證據，乃不符民
    事訴訟法第496條第1項第13款規定之情形，上訴人此部分主
    張自非可採。又查，本件被上訴人前曾執前確定判決為執行
    名義聲請對本件上訴人為強制執行，經本院民事執行處於99
    年10月7日上午11時30分詢問雙方當事人，本件上訴人當場
    表明願意清償138,415元，本件被上訴人則當場同意不計算
    利息，且經本院民事執行處司法事務官詢問執行債務人即本
    件上訴人：「債務人稱漏水原因在四樓，漏水部分何時可以
    修繕完畢？」，執行債務人即本件上訴人則當場答稱：「我
    今年十一月底可以修完。」等語，此有本院民事執行處99年
    度司執字第29913號99年10月7日執行筆錄影本附於原審卷內
    可參（見原審卷第61至62頁），上述於本院執行處司法事務
    官詢問時，雙方當事人所為陳述，乃就該強制執行事件之執
    行標的為如何執行之陳述，並不足憑以認定本件上訴人是否
    知悉兩造所有之上述建築物漏水原因之時間。至於本件上訴
    人於提起本件再審之訴後，所提出之社團法人臺北縣土木技
    師公會99年9月9日北縣土技字第0921號「板橋市○○路135
    巷12弄8號3F漏水原因鑑定報告書（案號：99-0254）」之結
    論為：「研判板橋市○○路135巷12弄8號3F漏水主要原因為
    4F地板下至3F漏水出露處間牆內之屋頂排水共同管線有破損
    或管路接頭老舊鬆脫等漏水點，致水由漏水點處流出，並沿
    管壁或管旁疏鬆處及縫隙滲漏導致房壁漏水。管線破損原因
    可能因管線材質、接頭老舊或牆壁鑽孔等外力造成破損產生
    漏水點，導致漏水。改善屋壁漏水方式可請專業施工廠商，
    將屋頂廢棄不用之落水頭徹底封死，並將3樓漏水處之牆壁
    內共同管線更新，即可避免漏水再次發生。」等語，此有該
    鑑定報告書影本附於原審卷內可參（見原審卷第38至60頁）
    ，觀上開上訴人提出之鑑定報告內容所載，其鑑定標的乃上
    述地址3樓與4樓間漏水原因之鑑定，而非本件兩造間就上述
    地址3樓與2樓間漏水原因之鑑定，亦無從據此為本件上訴人
    有利之認定，附此敘明。
五、綜上所述，上訴人所稱之再審事由，與民事訴訟法第496條
    第1項第13款規定不合，並不足以作為原確定判決得以提起
    再審之訴之理由，再審原告執以提起本件再審之訴，為無理
    由，應予駁回。原審駁回上訴人再審之訴，並無不合。上訴
    意旨指摘原判決不當，求予廢棄改判，為無理由，應予駁回
    。
肆、本件事證已臻明確，兩造其餘主張及攻擊防禦方法與證據，
    經本院斟酌後，與本件判決結果已不生影響，故不一一論列
    ，附此敘明。
伍、結論：本件上訴為無理由，依民事訴訟法第385條第1項前段
    、第436條之1第3項、第449條第1項、第78條，判決如主文
    。
中    華    民    國   100    年    6     月    22    日
            民事第一庭  審判長法  官  李世貴
                              法  官  黃信樺
                              法  官  許瑞東
以上正本證明與原本無異
本判決不得上訴
中    華    民    國   100    年    6     月    22    日
                              書記官  李淑卿